臺灣高等法院高雄分院民事判決　九十一年度訴字第六二號
　　　原　　　告　乙○○
　　　被　　　告　甲○○
　　　訴訟代理人　張賜龍律師
　　　　　　　　　郭淑萍律師
右當事人間請求損害賠償事件，經本院刑事庭移送（本院九十一年度附民字第一六九
號），本院判決如左：
　　　主　　　文
原告之訴及假執行之聲請均駁回。
訴訟費用由原告負擔。
　　　事　　　實
甲、原告方面：
　一、聲明：求為判決：
　　(一)被告應給付原告新台幣( 以下同 )二百萬元，及自民國( 以下同 )八十八年十
　　　一月十七日起至清償日止，按年息百分之五計算之利息。
　　(二)原告願供擔保，請准宣告假執行。
　二、陳述：
　　(一)被告於八十三年間，購買坐落於高雄縣湖內鄉○○段第九六八之三四地號、第
　　　二三八五號建號、門牌號碼為高雄縣湖內鄉○○○路一三一巷四弄十二號之房
　　　地( 以下稱系爭房地），總價金為四百十萬元，由被告父親支付定金十萬元，
　　　並向銀行貸款二百萬元，尾款二百萬元則向原告借貸，嗣因無力償還原告之欠
　　　款，遂於八十七年九月間將該房屋之土地及建築改良物之所有權狀交付原告保
　　　管以供作擔保之用。詎被告明知上開所有權狀並未遺失，竟於八十八年七月九
　　　日，委由不知情之方貞淑以遺失為由，向高雄縣路竹地政事務所申請補發前述
　　　所有權狀，使不知情之地政事務所承辦人員將甲○○遺失權狀之不實事項登載
　　　於職務上所製作之收件簿上，依法定程序予以公告，並據以補發上述土地及建
　　　築改良物之所有權狀，業經　鈞院九十一年度上易字第一０六三號判決有期徒
　　　刑五月，如易科罰金，以三百元折算一日，緩刑二年定讞。
　　(二)被告前夫即原告之子閻沛龍，於台灣高雄地方法院檢察署九十一年度偵字第二
　　　五二五號偵查庭時證稱，購買系爭房地的現金二百萬元，是原告出的等語。足
　　　以證明被告向原告借款之事實。又土地法第四十三條規定「依本法所為之登記
　　　，有絕對效力。」乃保護他人之法律，被告以謊報遺失方式補發所有權狀，將
　　　系爭房地出售，顯係違反保護他人之法律，侵害原告之借款債權。
乙、被告方面：
　一、聲明：求為判決：
　　(一)原告之訴駁回。
　　(二)訴訟費用由原告負擔。
　　(三)如受不利益判決，願供擔保請准免為假執行。
　二、陳述：
　　(一)被告雖因不知法律致誤觸法網，受損害者乃地政事務所，原告並未因此遭受任
　　　何財產上之損害，原告請求被告返還二百萬元借款，顯非被告犯偽造文書罪所
　　　受之損害，與刑事訴訟法第四百八十七條規定不符，原告起訴即非合法。
　　(二)系爭房地係被告與前夫，即原告之子閻沛龍，共同購買者，頭期款由夫妻二人
　　　共同分擔，銀行貸款則均係被告按月繳納；嗣被告因與閻沛龍離婚後，須獨力
　　　扶養二名幼子，實無力再繳納銀行貸款本息，且因被告前夫閻沛龍曾表示，其
　　　出資部分有部分係原告交付予其者，被告乃寫信給原告，表示願將系爭房地過
　　　戶予原告，惟兩造因小孩監護權問題，產生不愉快，原告遂未回應。被告旋在
　　　銀行不斷催繳下，出賣系爭房地清償貸款，及與前夫經營有利商行之欠款。從
　　　而，被告並未向原告借款二百萬元，至原告交付金錢予其子閻沛龍，係出於贈
　　　與或借貸之法律關係，要與被告無涉。原告請求被告償還二百萬元借款，顯無
      理由。
　　(三)縱被告對原告有侵權行為，原告於八十九年四月十二日收受路竹地政事務所通
      知時，即知被告申請補發系爭房地所有權狀，卻遲至九十一年八月十六日始提
      起本件訴訟，已罹於二年時效，被告自得拒絕給付。
　　　　理　　由
一、被告經合法通知，未於言詞辯論期日到場，核無民事訴訟法第三百八十六條所列
    各款情形之一，准依原告之聲請為一造辯論判決。
二、原告主張：被告於八十三年間，購買坐落於高雄縣湖內鄉○○段第九六八之三四
　　地號、第二三八五號建號、門牌號碼為高雄縣湖內鄉○○○路一三一巷四弄十二
　　號之房地，總價金為四百十萬元，由被告父親支付定金十萬元，並向銀行貸款二
　　百萬元，尾款二百萬元則向原告借貸，嗣因無力償還原告之欠款，遂於八十七年
　　九月間將該房屋之土地及建築改良物之所有權狀交付原告保管以供作擔保之用。
　　詎被告明知上開所有權狀並未遺失，竟於八十八年七月九日，委由不知情之方貞
　　淑以遺失為由，向高雄縣路竹地政事務所申請補發前述所有權狀，進而將系爭房
　　地出售，侵害原告二百萬元之債權，爰依借貸關係，請求被告應給付原告二百萬
    元整，及自八十八年十一月十七日起至清償日止，按年息百分之五計算之利息。
三、被告則以：被告所犯偽造文書刑責，受損害者乃地政事務所，原告並未因此遭受
　　任何財產上之損害，原告請求被告返還二百萬元借款，與刑事訴訟法第四百八十
　　七條規定不符，原告起訴尚非合法。又系爭房地雖係由被告與前夫閻沛龍共同購
　　買者，而被告前夫之出資有部分係原告交付予其者，但被告並未向原告借款二百
　　萬元，無論原告交付金錢予其子閻沛龍，就係出於贈與或借貸之法律關係，均與
　　被告無涉。
四、原告主張系爭房地所有權狀，被告於八十七年九月間交付原告保管並未遺失，被
    告竟以遺失為由向高雄縣路竹地政事務所申請補，犯偽造文書罪，經本院論罪科
    刑判決確定，為被告所不爭執，並有本院九十一年度上易字第一０六三號刑事判
    決在卷可稽，堪信為真實。
五、按依刑事訴訟法第四百八十七條第一項規定，因犯罪而受損害之人，於刑事訴訟
    程序，固得提起附帶民事訴訟，對於被告請求回復其損害，但其請求回復之損害
    ，以被訴犯罪事實所生之損害為限，否則縱令得依其他事由，提起民事訴訟，亦
　　不得於刑事訴訟程序附帶為此請求（最高法院六十年度台上字第六三三號判例參
    照），查原告主張被告購買系爭房地向原告借貸二百萬元，依消費借貸之法律關
    係，請求被告返還借款二百萬元云云，雖被告否認有向原告借貸二百萬元之事實
    ，縱認被告有向原告借貸二百萬元尚未清償，要非被告犯前述偽造文書犯罪事實
    所生之損害，依上述說明原告於被告偽造文書罪刑事訴訟程序中附帶民事訴訟請
    求被告給付二百萬元及法定利息為無理由，應予駁回，原告之訴既經駁回，其假
    執行之聲請亦失所附麗，應併予駁回。
六、結論：原告之訴為無理由，依民事訴訟法第三百八十五條第一項前段、第七十八
　　條，判決如主文。
中　　　華　　　民　　　國　　九十一　　年　　 十二　　 月　　 十八　　 日
　　　　　　　　　　　　　　　　　　　臺灣高等法院高雄分院民事第三庭
~B1審判長法官　張明振
~B2法　　　官　鄭月霞
~B3法　　　官　徐文祥
右為正本係照原本作成。
如對本判決上訴，須於判決送達後二十日內向本院提出上訴狀，其未表明上訴理由者
，應於上訴後二十日內向本院提出上訴理由書（均須按他造當事人之人數附繕本）。
上訴時應提出委任律師或具有律師資格之人之委任狀，並依附註條文規定辦理。
中　　　華　　　民　　　國　　九十一　　年　　 十二　　 月　　 二十　　 日
~B法院書記官　劉博文
附註：
民事訴訟法第四百六十六條之一：
對於第二審判決上訴，上訴人應委任律師為訴訟代理人，但上訴人或其法定代理人具
有律師資格者，不在此限。
上訴人之配偶、三親等內之血親、二親等內之姻親，或上訴人為法人、中央或地方機
關時，其所屬專任人員具有律師資格並經法院認為適當者，亦得為第三審訴訟代理人。
第一項但書及第二項情形，應於提起上訴或委任時釋明之。
                                                                  Ａ
